【裁判字號】    97,訴,165
【裁判日期】    970331
【裁判案由】    違反毒品危害防制條例
【裁判全文】
臺灣屏東地方法院刑事判決              96年度訴字第1476號
公  訴  人  臺灣屏東地方法院檢察署檢察官
被      告  甲○○
                    （現於臺灣屏東監獄竹田分監執行中）
上列被告因違反毒品危害防制條例案件，經檢察官提起公訴（96
年度毒偵字第2289、2290號）及追加起訴（97年度毒偵字第126
號），被告於準備程序中就被訴事實為有罪之陳述，經本院合議
庭裁定改以簡式審判程序審理，判決如下：
    主  文
甲○○犯如附表編號一至六所示之罪，均累犯，各處如附表編號
一至六所示之刑，如附表編號一、三部分並分別沒收銷燬如附表
編號一、三「應沒收銷燬物」欄所示之物。應執行有期徒刑年
陸月，如附表編號一、三「應沒收銷燬物」欄所示之物均沒收銷
燬。
    犯  罪  事  實
一、甲○○前於民國87年間因傷害致死案件，經本院以87年度訴
    字第306 號判決判處有期徒刑4 年，並經臺灣高等法院高雄
    分院以87年度上訴字第2018號判決駁回上訴確定；又於88年
    間因違反毒品危害防制條例案件，經本院以88年度潮簡字第
    351 號判決判處有期徒刑6 月確定，經與前案接續執行，嗣
    於91年4 月19日因縮短刑期假釋出獄；惟於92年間又因違反
    毒品危害防制條例案件，經臺灣高雄地方法院以92年度訴字
    第1738號判決判處應執行有期徒刑1 年2 月確定，前開假釋
    亦遭撤銷，而接續執行所餘刑期1 年11月1 日，嗣於95年9
    月18日因縮短刑期假釋出獄，所餘刑期付保護管束，而於95
    年12月7 日保護管束期滿，未經撤銷假釋，所餘刑期以已執
    行完畢論。
二、甲○○前於88年間因施用毒品案件，經本院裁定送觀察、勒
    戒後，因認無繼續施用毒品之傾向，於88年6 月1 日執行完
    畢釋放；同年又因施用毒品案件，經本院裁定送觀察、勒戒
    後，因認有繼續施用毒品之傾向，再經本院以88年毒聲字第
    1514號裁定令入戒治處所施以強制戒治1 年，嗣經本院裁定
    停止戒治出所，而於89年7 月14日戒治期滿執行完畢；復於
    上開強制戒治執行完畢後5 年內之92年5 月6 日至同年9 月
    14日因施用第一級、第二級毒品，經臺灣高雄地方法院以92
    年度訴字第1738號判決判處有期徒刑8 月、7 月，應執行有
    期徒刑1 年2 月確定。詎甲○○不知戒絕，竟分別為下列犯
    行：
(一)於96年7 月16日10時許，基於施用第一級毒品之犯意，在其
    位於屏東縣新園鄉○○村○○路115 之1 號之住處房間內，
    以將海洛因加水置於注射針筒內注入手臂血管之方式，施用
    第一級毒品海洛因1 次；其另基於施用第二級毒品之犯意，
    於同日8 時30分許，在其上址住處房間內，以將甲基安非他
    命置入玻璃球吸食器內加熱燒烤，再吸食其霧化氣體之方式
    ，施用第二級毒品甲基安非他命1 次。嗣於同日18時35分許
    ，在屏東縣東港鎮○○路路段，因形跡可疑，為警攔檢查獲
    ，並扣得第一級毒品海洛因1 包（淨重1.25公克、空包裝重
    0.26公克）。
(二)於96年8 月2 日15時許，另基於施用第一級毒品之犯意，在
    其上址住處內，以將海洛因加水置於注射針筒內注入手臂血
    管之方式，施用第一級毒品海洛因1 次；其另基於施用第二
    級毒品之犯意，於96年8 月1 日10時許，在其上址住處內，
    以將甲基安非他命置入玻璃球吸食器內加熱燒烤，再吸食其
    霧化氣體之方式，施用第二級毒品甲基安非他命1 次。嗣於
    96 年8月2 日18時50分許，在其上址住處前，因形跡可疑，
    為警盤查查獲，並扣得殘留第一級毒品海洛因之注射針筒1
    支。
(三)於96年11月23日23時許，在其上址住處客廳內，以將海洛因
    加水置於注射針筒內注入手臂血管之方式，施用第一級毒品
    海洛因1 次；其另基於施用第二級毒品之犯意，於96年11月
    23日晚上，在其上址住處內，以將甲基安非他命置入玻璃球
    吸食器內加熱燒烤，再吸食其霧化氣體之方式，施用第二級
    毒品甲基安非他命1 次。嗣於96年11月24日，為警持本院另
    案核發之搜索票，在新園鄉○○村○○路155 巷36號執行搜
    索時，甲○○在場形跡可疑，經警徵得其同意採尿送驗，檢
    驗結果呈嗎啡及甲基安非他命陽性反應而查獲。
三、案經屏東縣警察局東港分局、潮州分局報告臺灣屏東地方法
    院檢察署檢察官偵查起訴及追加起訴。
    理  由
一、本件被告所犯係死刑、無期徒刑或最輕本刑為3 年以上有期
    徒刑或高等法院管轄第一審案件以外之罪，其於準備程序期
    日就被訴事實為有罪之陳述，經本院告知簡式審判程式之旨
    ，並聽取公訴人及被告之意見後，經合議庭依刑事訴訟法第
    273 條之1 第1 項規定，裁定由受命法官獨任進行簡式審判
    程序，是依刑事訴訟法第273 條之2 規定，本件之證據調查
    ，不受同法第159 條第1 項、第161 條之2 、第161 條之3
    、第163 條之1 及第164 條至第170 條規定之限制，合先敘
    明。
二、按毒品危害防制條例於92年7 月9 日修正公布，自93年1 月
    9 日施行，其中第20條、第23條將施用毒品之刑事處遇程序
    ，區分為「初犯」及「5 年內再犯」、「5 年後再犯」。依
    其立法理由之說明：「初犯」，經觀察、勒戒或強制戒治後
    ，應為不起訴處分或不付審理之裁定；經觀察、勒戒或強制
    戒治執行完畢釋放後，「5 年內再犯」者，因其再犯率甚高
    ，原實施之觀察、勒戒及強制戒治既已無法收其實效，爰依
    法追訴或裁定交付審理。至於經觀察、勒戒或強制戒治執行
    完畢釋放後，「5 年後再犯」者，前所實施之觀察、勒戒或
    強制戒治已足以遮斷其施用毒品之毒癮，為期自新及協助其
    斷除毒癮，仍適用「初犯」規定，先經觀察、勒戒或強制戒
    治之程序。從而依修正後之規定，僅限於「初犯」及「5 年
    後再犯」2 種情形，始應先經觀察、勒戒或強制戒治程序。
    倘被告於5 年內已再犯，經依法追訴處罰，縱其第3 次（或
    第3 次以上）再度施用毒品之時間，在初犯經觀察、勒戒或
    強制戒治執行完畢釋放5 年以後，已不合於「5 年後再犯」
    之規定，且因已於「5 年內再犯」，顯見其再犯率甚高，原
    實施觀察、勒戒或強制戒治，已無法收其實效，即應依該條
    例第10條處罰（最高法院95年度第7 次刑事庭會議決議意旨
    參照）。
三、前揭犯罪事實，業據被告甲○○迭於警詢、偵訊及本院審理
    時坦承不諱，且其於96年7 月16日20時15分、96年8 月2 日
    、96年11月24日11時20分許分別經警採集尿液後，送請正修
    科技大學超微量研究科技中心以酵素免疫分析法（EIA） 初
    步檢驗，及以氣相層析質譜儀法（GC-MS） 確認檢驗，結果
    均呈嗎啡（即海洛因代謝物）及甲基安非他命陽性反應，此
    有正修科技大學超微量研究科技中心R00-0000-000、R00-
    0000-000、R00-0000-000號檢驗報告、屏東縣警察局東港分
    局辦理毒品尿液送檢受檢人真實姓名代號對照表、東港分局
    辦理煙毒麻藥案尿液送驗受檢人真實姓名代號對照表、潮州
    分局毒品案件受檢人尿液採證編號姓名對照表、本院96年12
    月31日公務電話記錄各1 紙附卷為憑，並有扣案白色粉末1
    包、注射針筒1 支可佐；而扣案白色粉末1 包，經送請法務
    部調查局檢驗結果，確含第一級毒品海洛因成分，又扣案注
    射針筒1 支經檢驗結果，其上亦呈第一級毒品海洛因反應，
    有法務部調查局96年8 月5 日調科壹字第09623060470 號鑑
    定書、東港分局查獲涉嫌毒品條例案毒品初步檢驗報告單各
    1 紙在卷可稽，足證被告上開自白與事實相符。又被告前於
    88年間因施用毒品案件，經本院裁定送觀察、勒戒後，因認
    無繼續施用毒品之傾向，於88年6 月1 日執行完畢釋放；同
    年又因施用毒品案件，經本院裁定送觀察、勒戒後，因認有
    繼續施用毒品之傾向，再經本院以88年毒聲字第1514號裁定
    令入戒治處所施以強制戒治1 年，嗣經本院裁定停止戒治出
    所，而於89年7 月14日戒治期滿執行完畢；復於上開強制戒
    治執行完畢後5 年內之92年5 月6 日至同年9 月14日因施用
    第一級、第二級毒品，經臺灣高雄地方法院以92年度訴字第
    1738號判決判處有期徒刑8 月、7 月，應執行有期徒刑1 年
    2 月確定，有臺灣高等法院被告前案紀錄表、臺灣屏東地方
    法院檢察署刑案資料查註紀錄表暨全國施用毒品案件紀錄表
    、臺灣高雄地方法院92年度訴字第1738號判決各1 份在卷可
    稽。是被告於強制戒治執行完畢後，5 年以內已再犯施用毒
    品犯行，並經依法追訴處罰後，復分別於如犯罪事實欄二 (
    一)、 (二)、(三)所示時間犯施用第一級、第二級毒品犯行
    之事證明確，均堪認定，揆諸前開說明，應分別依毒品危害
    防制條例第10條第1 項、第2 項規定處罰之。
四、查海洛因、甲基安非他命分別係毒品危害防制條例第2 條第
    2 項第1 款、第2 款所稱之第一級、第二級毒品，不得持有
    及施用，是核被告於如犯罪事實欄二 (一)、 (二)、(三)所
    為，均係犯毒品危害防制條例第10條第1 項、第2 項之施用
    第一級、第二級毒品罪。其施用前後持有第一、二級毒品之
    低度行為，應各為其施用之高度行為所吸收，均不另論罪。
    被告所犯前開6 罪，犯罪時間可分，且乃分別基於獨立之犯
    意所為，應予分論併罰。被告前於87年間因傷害致死案件，
    經本院以87年度訴字第306 號判決判處有期徒刑4 年，並經
    臺灣高等法院高雄分院以87年度上訴字第2018號判決駁回上
    訴確定；又於88年間因違反毒品危害防制條例案件，經本院
    以88年度潮簡字第351 號判決判處有期徒刑6 月確定，經與
    前案接續執行，嗣於91年4 月19日因縮短刑期假釋出獄；惟
    於92年間又因違反毒品危害防制條例案件，經臺灣高雄地方
    法院以92年度訴字第1738號判決判處應執行有期徒刑1 年2
    月確定，前開假釋亦遭撤銷，而接續執行所餘刑期1 年11月
    1 日，嗣於95年9 月18日因縮短刑期假釋出獄，所餘刑期付
    保護管束，而於95年12月7 日保護管束期滿，未經撤銷假釋
    ，所餘刑期以已執行完畢論，有臺灣高等法院被告前案紀錄
    表1 份為憑，其於有期徒刑執行完畢後，5 年以內故意再犯
    本件有期徒刑以上之6 罪，均為累犯，應分別依刑法第47條
    第1 項規定加重其刑。爰審酌被告素行不佳，前已多次接受
    觀察、勒戒、強制戒治，並屢因施用毒品經判處罪刑，竟仍
    未戒除施用毒品之惡習，復施用第一、二級毒品，戕害身心
    甚鉅，惟念其施用毒品乃戕害自己之健康，尚未危及他人，
    且犯後尚能坦承犯行之態度等一切情狀，分別量處如主文所
    示之刑，並定其應執行之刑。至扣案海洛因1 包為查獲扣案
    之第一級毒品，應依毒品危害防制條例第18條第1 項前段規
    定諭知沒收銷燬；又扣案注射針筒1 支為被告施用毒品之工
    具，其上經驗得第一級毒品海洛因反應，已如前述，因其上
    之海洛因量微無法析離，故亦應一併依毒品危害防制條例第
    18條第1 項前段規定諭知沒收銷燬之。
據上論斷，應依刑事訴訟法第273 條之1 第1 項、第299 條第1
項前段，毒品危害防制條例第10條第1 項、第2 項、第18條第1
項前段，刑法第11條、第47條第1 項、第51條第5 款，判決如主
文。
本案經檢察官陳新君到庭執行職務。
中    華    民    國    97    年    3     月    31    日
                      刑事第五庭  法  官  李宜娟
以上正本證明與原本無異。
如不服本判決應於收受本判決送達後10日內向本院提出上訴書狀
，其未敘述上訴理由者，應於上訴期間屆滿後20日內向本院補提
理由書狀（均須按他造當事人之人數附繕本）「切勿逕送上級法
院」
中    華    民    國    97    年    3     月    31    日
                                  書記官  孫秀桃
附錄本案論罪科刑法條
毒品危害防制條例第10條：
施用第一級毒品者，處6月以上5年以下有期徒刑。
施用第二級毒品者，處 3 年以下有期徒刑。
附表：
┌──┬─────┬─────┬────────┬────┬───────┐
│編號│ 犯罪事實 │ 所犯罪名 │   所犯法條     │ 宣告刑 │ 應沒收銷燬物 │
├──┼─────┼─────┼────────┼────┼───────┤
│一  │如犯罪事實│施用      │毒品危害防制條例│有期徒刑│第一級毒品海洛│
│    │欄二 (一) │第一級毒品│第10條第1項     │拾月    │因1 包（淨重  │
│    │所示      │          │                │        │1.25公克、空包│
│    │          │          │                │        │裝重0.26公克）│
├──┤          ├─────┼────────┼────┼───────┤
│二  │          │施用      │毒品危害防制條例│有期徒刑│無            │
│    │          │第二級毒品│第10條第2項     │陸月    │              │
├──┼─────┼─────┼────────┼────┼───────┤
│三  │如犯罪事實│施用      │毒品危害防制條例│有期徒刑│殘留第一級毒品│
│    │欄二 (二) │第一級毒品│第10條第1項     │拾月    │海洛因之注射針│
│    │所示      │          │                │        │筒1 支        │
├──┤          ├─────┼────────┼────┼───────┤
│四  │          │施用      │毒品危害防制條例│有期徒刑│無            │
│    │          │第二級毒品│第10條第2項     │陸月    │              │
├──┼─────┼─────┼────────┼────┼───────┤
│五  │如犯罪事實│施用      │毒品危害防制條例│有期徒刑│無            │
│    │欄二 (三) │第一級毒品│第10條第1項     │拾月    │              │
├──┤所示      ├─────┼────────┼────┼───────┤
│六  │          │施用      │毒品危害防制條例│有期徒刑│無            │
│    │          │第二級毒品│第10條第2項     │陸月    │              │
└──┴─────┴─────┴────────┴────┴───────┘


司法院資訊處製作；財團法人民間司法改革基金會備份。
